【裁判字號】    98,易,32
【裁判日期】    990630
【裁判案由】    詐欺
【裁判全文】
臺灣高雄地方法院刑事判決                98年度易字第32號
公  訴  人  臺灣高雄地方法院檢察署檢察官
被      告  辰○○
            癸○○
            巳○○
上列被告等因詐欺案件，經檢察官提起公訴（96年度偵字第3185
8 號、97年度偵字第32132 號），本院判決如下：
    主  文
辰○○幫助犯詐欺取財罪，處有期徒刑肆月，如易科罰金，以新
臺幣壹仟元折算壹日。
癸○○、巳○○均無罪。
    事  實
一、辰○○明知社會上詐騙案件層出不窮，詐欺集團不法份子為
    掩飾不法行徑，避免執法人員之追究及處罰，經常利用他人
    之金融帳戶、印章、存摺、金融卡及密碼轉帳取款，以逃避
    追緝並確保犯罪所得之不法利益，在客觀上可預見將自己或
    第三人申辦之金融帳戶提供他人使用，可能幫助他人從事財
    產犯罪，竟仍基於幫助他人詐欺取財亦不違背其本意之不確
    定犯意，於民國96年7 月15日起至同年月18日止間之某時（
    起訴書記載96年7 月間某日），在不詳處所，逕將友人癸○○（不知情）名義所申辦之臺灣中小企業銀行北鳳山分行帳
    號00000000000 號帳戶（下稱臺企銀行帳戶）及其子巳○○
    （不知情）名義所申辦之臺灣土地銀行建國分行帳號000000
    000000號帳戶（下稱土地銀行帳戶）之帳號，同時提供與不
    詳姓名、年籍之成年男子使用。嗣該成年男子所屬詐欺集團
    成員，共同基於意圖為自己不法所有之犯意聯絡，分別為下
    列行為：
  (一)於96年7 月18日某時，由該詐欺集團姓名年籍不詳成年成員
    以電話聯絡庚○○，詐稱因中獎新臺幣（下同）100 萬元，
    須先繳付費用以加入會員，始得領獎等語，致庚○○陷於錯
    誤，而於同年月20日11時36分許，匯款3 萬元，至該詐欺集
    團成員指示之癸○○上開臺企銀行帳戶內，再由乙○○（另
    案偵辦中）於同年月27日轉匯至他處。嗣經庚○○查覺遭人
    詐騙，報警循線查悉上情。
  (二)於96年7 月26日某時（起訴書記載96年7 月間某日），由該
    詐欺集團姓名年籍不詳成年成員以電話聯絡丙○○，詐稱因
    中獎100 萬元，須先繳付手續費6 萬元等語，致丙○○陷於
    錯誤，而於同日10時13分許，匯款6 萬元，至該詐欺集團成
    員指示之巳○○上開土地銀行帳戶內，再由巳○○依辰○○
    指示於同日15時9 分許轉匯至癸○○上開臺企銀行帳戶內，
    再由乙○○於同年月27日轉匯至他處。
  (三)於96年7 月27日某時，該詐欺集團姓名年籍不詳成年成員於
    電腦網路刊登廣告，詐稱販售旅遊卡等語，經午○○於電腦
    網路瀏覽後，致午○○陷於錯誤，而於同日11時34分許匯款
    3006元，至該詐欺集團成員指示之巳○○上開土地銀行帳戶
    內，嗣該帳戶因丑○○報警（詳下述）而列為警示帳戶，致
    詐欺集團成員未及轉匯該款項。
  (四)於96年7 月27日某時，由該詐欺集團姓名年籍不詳成年成員
    以電話聯絡壬○○，詐稱因中獎而須先繳付手續費1 萬元等
    語，致壬○○陷於錯誤，而於同日12時15分許，匯款1 萬元
    ，至該詐欺集團成員指示之巳○○上開土地銀行帳戶內，嗣
    該帳戶因丑○○報警而列為警示帳戶，致詐欺集團成員未及
    轉匯該款項。
  (五)於96年7 月27日某時，由該詐欺集團姓名年籍不詳成年成員
    以電話聯絡戊○○，詐稱可提供六合彩將開出之中獎號碼，
    須先匯款3000元等語，致戊○○陷於錯誤，而於同日14時許
    ，匯款3000元，至該詐欺集團成員指示之巳○○上開土地銀
    行帳戶內，嗣該帳戶因丑○○報警而列為警示帳戶，致詐欺
    集團成員未及轉匯該款項。
  (六)於96年7 月27日某時，由該詐欺集團姓名年籍不詳成年成員
    以電話聯絡卯○○，詐稱可提供六合彩將開出之中獎號碼，
    須先匯款3 萬元等語，致卯○○陷於錯誤，而於同日14時20
    分許，匯款3 萬元，至該詐欺集團成員指示之巳○○上開土
    地銀行帳戶內，嗣該帳戶因丑○○報警而列為警示帳戶，致
    詐欺集團成員未及轉匯該款項。
  (七)於96年7 月27日10時許，由該詐欺集團姓名年籍不詳成年成
    員以電話聯絡丑○○，詐稱可提供六合彩將開出之中獎號碼
    ，須先匯款1 萬元等語，丑○○發覺有異，基於蒐取證據及
    凍結帳戶之目的，於同日16時5 分許匯款1 元至該詐欺集團
    成員指示之巳○○上開土地銀行帳戶內，並即報警處理，該
    詐欺集團成員之詐欺犯行始未得逞。
二、案經高雄市政府警察局三民第一分局報告及臺灣高雄地方法
    院檢察官主動偵查後起訴。
    理  由
壹、證據能力之認定
    按被告以外之人於審判外之陳述，雖不符刑事訴訟法第159
    條之1 至第159 條之4 之規定，而經當事人於審判程序同意
    作為證據，或於法院調查證據時，知有同法第159 條第1 項
    不得為證據之情形，而未於言詞辯論終結前聲明異議，而視
    為同意者，法院審酌該言詞陳述或書面陳述作成時之情況，
    認為適當者，亦得為證據，刑事訴訟法第159 條之5 第1 項
    、第2 項定有明文。查本判決所引用據以認定事實之傳聞證
    據，檢察官及被告雖知該等證據資料為傳聞證據，但於本院
    審理時均表示同意作為證據或未於言詞辯論終結前聲明異議
    ，本院審酌該等證據資料製作時之情況，尚查無違法不當及
    證明力明顯過低之瑕疵，認為以之作為證據應屬適當，揆諸
    前開法律規定與說明，爰依同法第159 條之5 第1 項、第2
    項規定，認該等證據資料均有證據能力。
貳、有罪部分
一、認定犯罪事實所憑證據及理由
  (一)上開事實，業經被告辰○○於本院審理中坦承不諱，核與證
    人即被害人庚○○、丙○○、午○○、壬○○、戊○○、卯
    ○○、丑○○分別於警詢中，被告巳○○、癸○○於警詢、
    偵查及本院審理中證述相符，且有被告巳○○之臺灣土地銀
    行建國分行帳號000000000000號帳戶之開戶資料及交易明細
    （警一卷14至16頁、偵一卷5 至8 頁）、被告癸○○之臺灣
    中小企業銀行北鳳山分行帳號00000000000 號帳戶之開戶資
    料及交易明細（併警二卷18至20頁）、被害人庚○○之匯款
    委託書（併警二卷13反頁）、被害人丑○○之自動櫃員機交
    易明細（警一卷11頁）在卷可憑，足認被告辰○○之上開自
    白與事實相符，應堪採憑。
  (二)在金融機構開設帳戶、請領存摺、金融卡，係針對個人身分
    之社會信用而予以資金流通使用，具有強烈之屬人性格，而
    金融帳戶作為個人理財工具，申請開設並無任何特殊之限制
    ，一般民眾皆得以存入最低開戶金額及提供個人身分證明之
    方式申請取得，且同一人均得在不同之金融機構申請數個存
    款帳戶使用，乃眾所週知之事實，苟見有不詳人士向他人蒐
    集金融帳戶使用，自屬可疑，況且近年來社會上各式詐財手
    段迭有所聞，被告辰○○對此尚難全然諉為不知。故被告辰
    ○○對於擅將前開被告癸○○、巳○○之臺企銀行帳戶、土
    地銀行帳戶號碼，提供姓名年籍不詳之成年男子，極可能遭
    濫用於對不特定人訛詐財物，並使偵查機關不易循線偵查一
    節，應有所預見，竟仍然為之，主觀上顯有容認前揭犯罪事
    實發生之意欲，故其確有幫助他人利用前開被告巳○○土地
    銀行帳戶實施詐欺取財犯行之不確定故意甚明。
  (三)另依被害人庚○○、丙○○、午○○、壬○○、戊○○、卯
    ○○、丑○○所述遭詐欺過程觀之，對方均係藉由電話交談
    或電話網路方式與渠等接洽、聯絡，彼此未曾謀面，且查無
    其他證據足資證明被告辰○○確有實際參與詐欺犯行。又依
    卷內事證，僅堪證明被告辰○○單純將前開被告癸○○、巳
    ○○之臺企銀行帳戶、土地銀行帳戶交與詐欺集團成員，再
    由該詐欺集團成員持之作為受騙者匯入款項之用，核其性質
    ，應屬詐欺取財構成要件以外之協助行為。是被告辰○○乃
    本於幫助意思而為犯罪構成要件以外之行為，至堪認定。
  (四)綜上，被告辰○○前揭幫助詐欺之犯行，實堪認定，本案事
    證明確，應依法論科。
二、論罪科刑
    查詐欺集團成員就事實欄一（七）部分，向被害人丑○○施
    用詐術，幸被害人丑○○發覺詐術，基於蒐取證據及凍結帳
    戶之目的而匯款1 元，而未因錯誤而匯款，核該詐欺集團成
    員所為詐欺取財犯行應屬未遂。核被告就事實欄一（一）至
    （六）所為，均係犯刑法第30條第1 項前段、第339 條第1
    項之幫助詐欺取財罪，就事實欄一（七）所為，係犯第30條
    第1 項前段、第339 條第3 項、第1 項之幫助詐欺取財未遂
    罪。又被告僅係提供前開被告癸○○、巳○○之臺企銀行帳
    戶、土地銀行帳戶，並未實際參與詐欺過程，是其所為僅屬
    幫助詐欺集團成員詐欺取財犯罪之遂行，均應依刑法第30條
    第1 項前段、第2 項規定論以幫助犯，並依正犯之刑度減輕
    其刑。被告以1 個提供帳戶之行為，同時提供被告癸○○臺
    企銀行及巳○○土地銀行之2 個帳戶，幫助詐欺集團成員分
    別詐取被害人庚○○、丙○○、午○○、壬○○、戊○○、
    卯○○、丑○○之財物，觸犯6 次幫助詐欺取財既遂及1 次
    幫助詐欺取財未遂之數罪名，為想像競合犯，應從一重之幫
    助詐欺取財罪既遂處斷。起訴書雖未提及被告辰○○交付被
    告癸○○上開臺企銀行帳戶及被害人庚○○、午○○、壬○○、戊○○、卯○○分別遭前揭詐欺取財而匯款於被告癸○○臺企銀行帳戶、被告巳○○土地銀行帳戶之幫助詐欺取財
    犯行，惟此部分與檢察官起訴經本院論罪之部分，有想像競
    合犯之裁判上一罪關係，本院自應併予審究。審酌被告辰○○幫助他人遂行財產犯罪，致使真正犯罪者難以被查獲，且
    致被害人庚○○、丙○○、午○○、壬○○、戊○○、卯○○分別受有3 萬元、6 萬元、3006元、1 萬元、3000元、3
    萬元之損害，惟念犯後坦承犯行，顯有悔意，兼衡其犯罪動
    機、手段、目的等一切情狀，量處如主文所示之刑，並諭知
    如易科罰金，以1000元折算1 日之折算標準。
參、無罪部分
一、公訴意旨另以：被告癸○○、巳○○均明知社會上詐騙案件
    層出不窮，詐欺集團不法份子為掩飾不法行徑，避免執法人
    員之追究及處罰，經常利用他人之金融帳戶、印章、存摺、
    金融卡及密碼轉帳取款，以逃避追緝並確保犯罪所得之不法
    利益，在客觀上可預見將自己申辦之金融帳戶提供他人使用
    ，可能幫助他人從事財產犯罪，竟各基於幫助他人詐欺取財
    亦不違背其本意之不確定犯意，個別為下列行為：（1 ）被
    告癸○○於不詳時、地，逕將自己名義所申辦之前開臺企銀
    行帳戶提供姓名年籍不詳之詐騙集團成年成員使用；（2 ）
    被告巳○○於96年7 月某日，逕將自己名義所申辦之前開土
    地銀行帳戶，提供其父親即被告辰○○使用，被告辰○○再
    將該帳戶提供與姓名年籍不詳之詐騙集團成年成員使用，嗣
    該詐騙集團成員取得被告癸○○、巳○○之上開臺企銀行、
    土地銀行之2 個帳戶後，共同基於意圖為自己不法所有之犯
    意聯絡，分別為下列行為：於96年7 月26日某時，由該詐欺
    集團姓名年籍不詳成年成員以電話聯絡被害人丙○○，詐稱
    因中獎100 萬元，須先繳付手續費6 萬元等語，致被害人丙○○陷於錯誤，而於同日10時13分許，匯款6 萬元至該詐欺
    集團成員指示之被告巳○○上開土地銀行帳戶內，旋由被告
    巳○○於同日15時9 分許，依被告辰○○之指示，將該筆款
    項匯入被告癸○○上開臺企銀行帳戶中，並由姓名年籍不詳
    之人於96年7 月27日自該臺企銀行以匯款方式提領之；復於
    96年7 月27日10時許，由該詐欺集團姓名年籍不詳成年成員
    以電話聯絡被害人丑○○，詐稱可提供六合彩將開出之中獎
    號碼，須先匯款1 萬元等語，被害人丑○○發覺有異，基於
    蒐取證據及凍結帳戶之目的，於同日16時5 分許匯款1 元至
    該詐欺集團成員指示之被告巳○○上開土地銀行帳戶內，並
    即報警處理，該詐欺集團成員之詐欺犯行始未得逞，因認被
    告癸○○就（1 ）部分、被告巳○○就（2 ）部分，均係犯
    刑法第30條第1 項前段、第339 條第1 項之幫助詐欺取財罪
    嫌等語。
二、按犯罪事實應依證據認定之，無證據不得認定犯罪事實；不
    能證明被告犯罪，應諭知無罪之判決；刑事訴訟法第154 條
    第2 項及第301 條第1 項分別定有明文。刑事訴訟法上所謂
    認定犯罪事實之證據，係指足以認定被告確有犯罪行為之積
    極證據而言，如未能發現相當證據或證據不足以證明，自不
    能以推測或擬制之方法，以為裁判基礎。而認定不利於被告
    之事實，須依積極證據，苟積極證據不足為不利被告之認定
    時，即應為有利於被告之認定，更不必有何有利之證據。又
    認定犯罪事實所憑之證據，雖不以直接證據為限，間接證據
    亦包括在內，然而無論直接證據或間接證據，其為訴訟上之
    證明，須於通常一般之人均不致有所懷疑，而得確信其為真
    實之程度者，始得據為有罪之認定，倘其證明尚未達到此一
    程度，而有合理之懷疑存在，無從使事實審法院得有罪之確
    信時，即應由法院為諭知被告無罪之判決。
三、公訴人認被告癸○○、巳○○分別涉犯上開（1 ）、（2 ）
    部分之幫助詐欺取財罪嫌，無非以證人即被害人丙○○、丑
    ○○於警詢中，被告辰○○於警詢、偵查中之證述，被告癸○○、巳○○之上開臺企銀行、土地銀行帳戶之開戶及交易
    明細資料，被告巳○○於案發後所提供上開土地銀行之印鑑
    、存摺及提款卡，被害人丑○○之自動櫃員機交易明細等為
    主要論據，訊據被告癸○○、巳○○固均坦承上開臺企銀行
    、土地銀行帳戶為其所申設，被告巳○○亦坦承將該土地銀
    行帳戶提供被告辰○○使用，惟均否認有何幫助詐欺取財之
    犯行，被告癸○○辯稱未將上開臺企銀行帳戶提供他人使用
    ，被告巳○○則辯稱因父親即被告辰○○經營工藝品買賣而
    借用其土地銀行，並依被告辰○○之指示匯款與被告癸○○
    臺企銀行帳戶，對於該土地銀行帳戶款項之來源不知情。經
    查：
  (一)證人即被告辰○○於本院審理時證述：我是被告巳○○之父
    親，從事石材工藝品買賣，於96年6 月21日向被告巳○○借
    用上開土地銀行帳戶供客戶匯入貨款使用，另我曾向被告癸○○購買石材原料，以匯款至被告癸○○上開臺企銀行帳戶
    之方式支付貨款，尚有積欠其貨款，我於96年7 月15日至20
    日間某日，將被告癸○○之臺企銀行及被告巳○○之土地銀
    行帳戶，同時提供姓名年籍不詳之成年男子使用，且於96年
    7 月26日指示被告巳○○將其土地銀行內款項匯入被告癸○○之臺企銀行帳戶，我對被告巳○○說其土地銀行帳戶所匯
    入之款項，係我所收入之貨款，為支付被告癸○○貨款而指
    示其匯款至被告癸○○之臺企銀行帳戶，就我將上開臺企銀
    行及土地銀行帳戶提供不詳男子使用的事，被告癸○○、巳
    ○○均不知情等語（見院一卷第21反頁、院二卷第41、43、
    44、175 、176 、207 、208 頁）。參以被告辰○○為大陸
    地區漳州亞昌工藝品有限公司（下稱漳州亞昌公司）之實際
    負責人（登記名義人為馬志軍），經營範圍包括以瑪瑙、大
    理石、半寶石為原材料之工藝品加工，而被告癸○○為昇淵
    有限公司之負責人，該公司營業項目包括各種國內外半寶石
    原料進出口貿易業務等情，為被告辰○○所是認（見院二卷
    第207 頁），且有漳州亞昌公司之企業法人營業執照影本、
    商品目錄及被告辰○○之名片（見院二卷第70頁、福建金門
    地方法院檢察署97年度偵字第26號影卷第46頁、金門縣警察
    局刑事偵查卷宗第44反頁）、昇淵有限公司之高雄縣政府營
    利事業登記證及被告癸○○名片（見院二卷第68、69頁）在
    卷可參，可見被告癸○○、辰○○均從事石材工藝品相關事
    業，被告辰○○證述其向被告癸○○購買石材原料，尚非無
    據；又被告癸○○之上開臺企銀行帳戶，自96年3 月1 日至
    96年8 月1 日間，除被告巳○○所匯入之上開款項外，尚有
    多人及其他多家公司行號匯入款項，亦有美金等外幣轉兌為
    新臺幣後存入或將帳戶款項兌換為外幣後支出之情形，於96
    年7 月26日被告巳○○匯入上開款項前，該帳戶之存款餘額
    為124 萬2790元等情，亦有上開臺企銀行交易明細資料在卷
    可憑（見併警二卷第19至20反頁），是被告癸○○辯稱上開
    臺企銀行帳戶應係供其經營半寶石原料進出口貿易業務貨款
    往來之用，核與該帳戶中款項進出及外幣匯兌情形相合，尚
    非無據，被告辰○○證述因匯付貨款而知悉被告癸○○上開
    臺企銀行之帳號，由其將該臺企銀行帳戶帳號提供不詳男子
    使用，尚非全然不可信。又證人乙○○於偵查、本院審判時
    證述：被告癸○○於96年4 月底因要出國3 個月到巴西或祕
    魯作生意，出國前將臺企銀行帳戶之存摺、印章委託我處理
    匯款至國外的事，後來我依被告癸○○指示，將臺企銀行內
    款項兌成美金後匯款至巴西，在被告癸○○之上開出國期間
    ，其臺企銀行帳戶之存摺、印章由我保管，並無遺失等語（
    見臺灣高雄地方法院檢察署97年度偵字第19497 號卷第8頁
    、院二卷第172 至173 頁）。參以被告癸○○自96年4 月24
    日出境至同年8 月6 日始入境，且被告癸○○之臺企銀行帳
    戶於96年7 月27日轉帳229 萬2271元兌換美金6 萬9590元後
    匯出等情，有法務部入出境資訊連結作業資料及上開臺企銀
    行交易明細在卷可憑（見偵一卷24頁、併警二卷20反頁），
    核與證人乙○○證述之情節相符，證人乙○○之上開證述應
    屬可信，可見臺企銀行帳戶於96年7 月27日仍為被告癸○○
    經營半寶石原料進出口貿易業務之貨款往來使用，且被告癸○○於97年7 月18日偵查中亦當庭提出其臺企銀行之存摺原
    本、印章及金融卡，有該次訊問筆錄可憑（見臺灣高雄地方
    法院檢察署97年度偵字第19497 號卷第9 頁），可見該臺企
    銀行帳戶之存摺、印章及提款卡業經證人乙○○歸還被告癸○○，益見該帳戶之存摺、印章及提款卡未經證人乙○○交
    付他人使用，否則應無從歸還被告癸○○，被告癸○○亦無
    從於上開偵查中當庭提出，足見於96年7 月26日被害人丙○○遭詐欺之三個月前之96年4 月24日，被告癸○○即已出境
    ，出境後該臺企銀行帳戶交由證人乙○○保管，難認被告癸○○有將臺企銀行帳戶交付他人使用之機會。且於96年7 月
    26日被告巳○○匯入上開6 萬元款項前，該帳戶尚餘存款12
    4 萬2790元，已如上述，衡情被告癸○○應無將自己營業所
    用且尚有百萬元存款之帳戶，提供與不詳詐欺集團成員使用
    ，致該帳戶因被害人舉報，遭列為警示帳戶而無法提領使用
    之理，是被告癸○○辯稱未提供臺企銀行帳戶與不詳詐欺集
    團成員使用，尚非不可信，其有無將臺企銀行交付不詳詐騙
    集團成年成員使用，應非無疑。
  (二)被告巳○○固坦承提供上開土地銀行帳戶與被告辰○○使用
    ，於96年7 月26日15時9 分許將帳戶內6 萬元匯款至被告癸○○之臺企銀行帳戶，惟被告辰○○為被告巳○○之父親，
    於大陸地區經營漳州亞昌工藝品有限公司從事工藝品加工，
    已如上述，被告辰○○亦證述：我於96年6 月21日向被告巳
    ○○借用上開土地銀行帳戶供客戶匯入貨款使用，並於96年
    7 月26日以支付被告癸○○貨款為由，指示被告巳○○將其
    土地銀行內款項匯入被告癸○○之臺企銀行帳戶等語如上，
    核與社會上親屬間相互借用金融帳戶使用之常情相合，故被
    告巳○○辯稱上開土地銀行帳戶係提供父親即被告辰○○經
    商使用，其於96年7 月26日15時9 分許將6 萬元匯款至被告
    癸○○臺企銀行帳戶，係依被告辰○○指示，尚非無據。又
    被害人丙○○將6 萬元匯入被告巳○○之土地銀行帳戶後，
    固在帳戶上留下該筆匯款之交易紀錄，惟該匯款交易紀錄，
    僅簡單記載匯款金額及匯款人姓名，有上開土地銀行帳戶交
    易明細在卷可參，並無記載被害人丙○○係因「繳付中獎之
    手續費」而匯款，且被告辰○○以從事商業收付貨款為由而
    借用該帳戶，該帳戶內出現他人匯入款項，應合於收受貨款
    之交易情形相符，尚難遽認被告巳○○得由匯款交易紀錄，
    而知悉被害人丙○○96年7 月26日所匯入之6 萬元為詐欺之
    贓款；且被告辰○○於96年7 月26日並不在臺灣境內，有被
    告辰○○之出入境紀錄在卷可憑（見偵一卷第62頁），可見
    被告辰○○無法親自在臺灣處理銀行匯款事務，被告辰○○
    證述由其指示被告巳○○匯款至被告癸○○臺企銀行帳戶，
    核與當時其不在臺灣境內無法親自匯款之事實相符，被告巳
    ○○辯稱於96年7 月26日匯款至被告癸○○臺企銀行帳戶，
    係依被告巳○○指示，應屬可信。既被告巳○○提供土地銀
    行帳戶之對象，為其父親而非陌生人，且依父親即被告辰○○之指示而匯款，而非依不詳之人指示，則被告巳○○有無
    將其土地銀行帳戶提供不詳詐欺集團成員使用，即非無疑。
  (三)至證人即被害人丙○○、丑○○於警詢中之證述，至多可見
    被害人丙○○、丑○○遭人詐欺取財並要求匯款至上開土地
    銀行帳戶之過程；另被告癸○○、巳○○之上開臺企銀行、
    土地銀行帳戶之開戶、交易明細資料及被害人丑○○之自動
    櫃員機交易明細，至多可見被害人丙○○、丑○○匯款至被
    告巳○○土地銀行帳戶及被告巳○○土地銀行帳戶匯款至被
    告癸○○臺企銀行帳戶之情形，在被告辰○○知悉被告巳○○土地銀行帳戶及被告癸○○臺企銀行帳戶號碼之情形下，
    尚難遽認該土地銀行、臺企銀行帳戶必為被告巳○○、癸○○提供或同意由被告辰○○提供與該詐欺集團成員使用；又
    被告巳○○於案發後所提供上開土地銀行之印鑑、存摺及提
    款卡，雖可見於96年7 月26日至銀行辦理將款項由上開土地
    銀行帳戶匯入被告癸○○臺企銀行帳戶之人，為被告巳○○
    ，惟該筆匯款係依被告辰○○指示，非被告巳○○自行或依
    被告癸○○或不詳詐欺集團成員指示所為，自難為不利被告
    巳○○、癸○○之認定。
四、綜上所述，檢察官所提出之積極證據尚不足以證明被告癸○○有上開（1 ）及被告巳○○有上開（2 ）部分之犯行，此
    部分尚有合理之懷疑存在，無法達到確信為真實之程度，當
    不得遽為不利於被告癸○○、巳○○之認定，揆諸前開說明
    ，自應就被告癸○○被訴上開（1 ）部分及被告巳○○被訴
    上開（2 ）部分之幫助詐欺取財罪嫌，均為無罪之諭知。
肆、關於檢察官移送併辦部分
一、臺灣高雄地方法院檢察署97年度偵字第19497號部分
  (一)併辦意旨略以：被告癸○○預見將金融帳戶交與他人使用，
    可能幫助掩飾或隱匿他人實施詐欺犯罪所得財物之用，竟仍
    基於縱他人持其所有之帳戶供為詐欺財物存提款使用亦不違
    背其本意之不確定故意，在不詳時、地，將其申設之臺灣中
    小企業銀行北鳳山分行帳號00000000000 號帳戶之存摺、金
    融卡及密碼等資料交予姓名、年籍不詳之詐騙集團成年成員
    。嗣該名成員取得前開帳戶之存摺、金融卡與密碼後，即與
    其所屬詐騙集團之其他成員共同意圖為自己不法所有之犯意
    聯絡，於96年7 月18日某時許，撥打電話與被害人庚○○聯
    絡，向其佯稱中了萬威國際旅遊公司抽獎活動之2 獎100 萬
    元，但必須加入會員才可領獎，致庚○○信以為真而陷於錯
    誤，遂於同年7 月20日間，依該詐欺集團成員之指示，以臨
    櫃匯款之方式，將3 萬匯入被告癸○○所有之上開帳戶，再
    由乙○○( 另案偵辦中) 於96年7 月27日將上開款項轉至他
    處，因認被告癸○○涉有刑法第339 條第1 項之詐欺取財罪
    嫌，且與本案起訴部分有同一案件之關係，為起訴效力所及
    而移送併辦等語。
  (二)惟查，本案起訴事實所載被害人為丙○○、丑○○，而上開
    併案事實之被害人為庚○○，其事實顯非同一，上開併案部
    分與本案起訴部分，應非同一案件；又本案被告癸○○被訴
    部分，業經本院判決無罪如上，與上開併案意旨所載犯罪事
    實間，應無想像競合犯之裁判上一罪關係，自非起訴效力所
    及，本院就上開被告癸○○併案部分尚無從併予審理，應退
    由檢察官另為妥適之處理。
二、臺灣高雄地方法院檢察署97年度偵字第16425 號、98年度偵
    字第2005號部分
  (一)併辦意旨略以：被告辰○○明知詐騙集團等不法份子經常利
    用他人存款帳戶、金融卡、密碼轉帳等方式，獲取不法利益
    並逃避執法人員之追查，且依其社會經驗，應有相當之智識
    程度可預見其提供帳戶之存摺、金融卡及印章供他人使用，
    將幫助他人從事詐欺取財之犯行，竟以縱有人持其存款帳戶
    作為詐騙之犯罪工具，亦不違其本意之幫助詐欺犯意，於96
    年7 月間某日，在不詳地點，將其向臺灣中小企業銀行北鳳
    山分行所申設帳號00000000000 號帳戶之提款卡及密碼交予
    真實姓名年籍不詳之男子，該名男子取得上開帳戶後，即與
    所屬詐騙集團之成員共同意圖為自己不法之所有，由該集團
    之某成員為下列詐騙行為：（1 ）於96年8 月3 日10時許，
    撥打電話予辛○○，向辛○○佯稱：請你加入香港六合彩會
    員，並購買香港六合彩號碼，但必須先匯款到指定帳戶云云
    ，致辛○○陷於錯誤，分別於96年8 月3 日匯款2 萬元至陸
    毅澤（另案偵辦）帳戶，於96年9 月17日匯款4 萬元至陳韋
    廷（另案偵辦）臺灣中小企業銀行北三重分行帳戶，於96年
    11月9 日匯款2 萬元至陳柏蒼（另案偵辦）臺灣中小企業銀
    行錦和分行帳戶，於96年11月21日匯款1 萬元至被告辰○○
    上開帳戶；（2 ）於96年10月初某日，撥打電話予子○○，
    向子○○佯稱：請你加入香港六合彩會員，並購買香港六合
    彩號碼，但必須先匯款到指定帳戶云云，致子○○陷於錯誤
    ，分別於96年10月26日及10月31日共匯款14萬7200元至被告
    辰○○帳戶；（3 ）於96年10月間某日，在網路上與未○○
    取得聯繫，向未○○佯稱：可以預報香港六合彩賭盤之輸贏
    ，需先匯款5 萬元與「韓超」下注云云，再隔2 日，該集團
    之某成員再撥打電話予未○○，向其佯稱：你已中獎3,700
    萬元，要匯60萬元給銀行作設定費云云，致未○○陷於錯誤
    ，遂依該詐騙集團成員指示，於96年11月1 日由其夫楊衍壽
    匯款30萬元至被告辰○○上開帳戶；（4 ）於96年11 月1日
    ，撥打電話予甲○○，向甲○○佯稱：請你加入香港六合彩
    會員，並購買香港六合彩號碼，但必須先匯款到指定帳戶云
    云，致甲○○陷於錯誤，匯款8 萬2100元至被告辰○○帳戶
    ；（5 ）96年11月間某日，撥打電話予寅○○，向寅○○佯
    稱：你抽中獎金，但領取獎金須先匯手續費云云，致寅○○
    陷於錯誤，於96年11月21日匯款1 萬5000元至被告辰○○帳
    戶；（6 ）於96年11月間某日，撥打電話予丁○○（原名宋
    水桃），向丁○○渠等佯稱：請你加入香港六合彩會員，並
    購買香港六合彩號碼，但必須先匯款到指定帳戶云云，致丁○○陷於錯誤，於96年11月23日匯款5000元至被告辰○○上
    開帳戶，因認被告辰○○涉有刑法第339 條第1 項之詐欺取
    財罪嫌，且與本案起訴部分有想像競合犯之裁判上一罪關係
    ，為起訴效力所及而移送併辦等語。
  (二)惟查，被告辰○○自白：我係於提供巳○○土地銀行帳戶及
    癸○○臺企銀行帳戶後，始另行提供我所申設之臺灣中小企
    業銀行北鳳山分行上開帳戶，且提供之對象亦非同一人等語
    （見院二卷第27、28頁），參以上開併案意旨所載被害人遭
    詐欺取財而匯款之時間，在96年10月26日至同年11月23日間
    ，與上開巳○○土地銀行帳戶遭查獲之96年7 月27日，相距
    約三個月之相當時間，核與被告辰○○自白非同一時間提供
    帳戶之情節相符，可見上開被告辰○○之臺灣中小企業銀行
    北鳳山分行帳戶，非與巳○○土地銀行帳戶及癸○○臺企銀
    行帳戶於同一時地提供同一詐欺集團成員，是本案被告辰○○被訴部分，與上開併案意旨所載犯罪事實間，應無想像競
    合犯之裁判上一罪關係，上開被告辰○○併案部分自非起訴
    效力所及，本院尚無從併予審理，應退由檢察官另為妥適之
    處理。
據上論斷，應依刑事訴訟法第299 條第1 項前段、第301 條第1
項前段，刑法第30條第1 項前段、第2 項、第339 條第1 項、第
3 項、第55條、第41條第1 項前段，刑法施行法第1 條之1 ，判
決如主文。
本案經檢察官己○○到庭執行職務。
中    華    民    國    99    年    6     月    30    日
                  刑事第十五庭  審判長法  官  莊珮君
                                      法  官  王俊彥
                                      法  官  楊國煜
如不服本判決，應於收受本判決10日內向本院提出上訴書狀，並
應敘述具體理由，如未敘述上訴理由者，應於上訴期間屆滿後20
日內補提理由書狀於本院（均須依他造當事人之人數附繕本）「
切勿逕送上級法院」。
以上正本證明與原本無異。
中    華    民    國    99    年    6     月    30    日
                                      書記官  王芷鈴
附錄本判決論罪法條
刑法第30條
幫助他人實行犯罪行為者，為幫助犯。雖他人不知幫助之情者，
亦同。
幫助犯之處罰，得按正犯之刑減輕之。
刑法第339條
意圖為自己或第三人不法之所有，以詐術使人將本人或第三人之
物交付者，處5 年以下有期徒刑、拘役或科或併科1 千元以下罰
金。
以前項方法得財產上不法之利益或使第三人得之者，亦同。
前二項之未遂犯罰之

司法院資訊處製作；財團法人民間司法改革基金會備份。
